臺灣高等法院臺中分院刑事判決　　　　　　　　　　九十三年度上訴字第八四○號
　　上　訴　人　臺灣南投地方法院檢察署檢察官
　　上　訴　人
　　即　被　告　乙○○
　　指定辯護人　甲○○
右上訴人因被告違反毒品危害防制條例案件，不服臺灣南投地方法院九十三年度上訴
字第八四○號中華民國九十三年五月十三日第一審判決（起訴案號：臺灣南投地方法
院檢察署九十二年度偵字第三六六七號），提起上訴，本院判決如左：
    主      文
原判決撤銷。
乙○○無罪。
    理      由
一、公訴意旨略以：乙○○【綽號「鴨公」（台語音）】前因竊盜案件，經台灣南投
    地方法院判處有期徒刑三月確定，嗣於八十七年九月一日執行完畢，詎其仍不知
    悔改，基於販賣第一級毒品海洛因之犯意，對外販賣毒品，九十二年八月二十六
    日，吳協宙以其電話號碼000－0000000號家用電話，撥打乙○○之○
    九一七—四二三九三一號行動電話，約定購買海洛因毒品，雙方並約定於同日中
    午十二時許，在南投縣南投市○○路○段工務段旁之百姓公廟，以每包五百元之
    代價，交易第一級毒品海洛因一小包，嗣因警查緝陳柏丞販賣毒品案因而循線查
    獲上情，因認被告乙○○涉犯毒品危害防制條例第四條第一項販賣第一級毒品之
    罪嫌。
二、本件公訴人認被告涉有右開販賣第一級毒品海洛因之罪嫌，無非係以(一)證人吳協
    宙於警訊、偵查之證述；(二)且證人吳協宙曾以九十二年八月底間以000－00
    00000號家用電話，撥打被告持用之0000000000號行動電話洽購
    毒品，有通聯紀綠乙份在卷可參，(三)被告辯稱向證人吳協宙購買海洛因一節，並
    未提出相關證據以證其說，為其論據。惟查訊據被告乙○○則堅詞否認有何販賣
    第一級毒品海洛因之犯行，於原審辯稱：伊是向吳協宙購買毒品，且因吳協宙稱
    伊尚欠其六千元價款未清，經向伊催討，伊沒有錢支付，才挾怨誣指；其上訴審
    辯稱：吳協宙於警訊說伊賣給他五百元海洛因，檢察官偵訊時又稱係伊拿一千元
    之海洛因毒品他家給他，於原審對質時也否認有向伊購買海洛因毒品，其供詞前
    後不一，不能單依通聯紀錄即謂被告有販毒等語，其指定辯護人甲○○律師亦以
    證人吳協宙在警訊、偵訊、原審即台灣南投地方法院之證詞，雖曾一度提及是跟
    被告購買，但有關購買之時間、地點前後不一，與事實不符，顯有瑕疵，原審以
    推論方法認定被告有罪，認事用法有違誤等語。
三、按認定犯罪事實所憑之證據，雖不以直接證據為限，間接證據亦包括在內；然而
    無論其為直接或間接證據，其為訴訟上之證明，須於通常一般人均不致有所懷疑
    ，而得確信其為真實之程度者，始得據為有罪之認定。（最高法院七十六年台上
    字第四九八六號判例參照）；又犯罪事實依法應依證據認定之，不得僅以被告之
    反證不能成立，持為認定犯罪之論據，故事實審之法院對於證據之取捨，依法雖
    有判斷之權，然積極證據不足證明犯罪事實時，被告之抗辯或反證縱屬虛偽，仍
    不能以此資為積極證據應予採信之理由，最高法院著有七十年台上字第三八一號
    、二十一年上字第四七四號、三十年上字第四八二號判例可資參考。經查：
(一)、證人吳協宙於警訊、偵查及原審九十三年度訴字第六一號另案陳柏丞被訴違反毒
    品危害防制條例一案，雖均曾證稱有向綽號「鴨公」者購買海洛因毒品一次之事
    實，但就購買毒品之時間、地點、毒品之價格各如何？於警訊中稱：九十二年八
    月初某日中午十二時向「鴨公」之男子購買一次，以打電話000000000
    0號行動電話約在南投市○○○○路二段工務段旁百姓公廟向「鴨公」購買五百
    元海洛因一小包（九十二年偵字第三六六七號卷第十八頁正面）；於偵查中證稱
    ：「（問：是否認識「鴨江」（應為「鴨公」之誤）乙○○？）認識。（問：有
    無販賣毒品給乙○○？）是我向乙○○買。‧‧‧（問：何時向乙○○買毒品？
    ）我只有在八月二十六日跟他買一次，買海洛因，一千元，他送到我家。‧‧‧
    （問：（提示乙○○照片）是否此人？）是。」（見偵查卷第五二至五三頁），
    嗣於原審另案九十三年訴字第六一號案件審理中證稱：「（檢察官覆主詰問：是
    否認識「鴨公」？）認識。（檢察官問：你的海洛因來源？）是向阿明買的，另
    向「鴨公」買過一次，是九十二年八月二十六日，「鴨公」拿到我家來給我的。
    ‧‧‧（檢察官問：（經審判長准予提示照片）你說的「鴨公」是這個人嗎？是
    。」（見偵查卷第六一至六二頁），核其上開供詞，就如何聯絡「鴨公」，取貨
    之地點係在百姓公廟或在證人家中，及海洛因之價格係五百元或一千元等，前後
    所述均有不同，其於原審復否認被告係其所指綽號「鴨公」之人，並稱伊是路上
    遇到「鴨公」，向鴨公買毒品，沒有用電話聯絡（原審卷第五十八～五十九頁）
    ，由證人之歷次供詞之反覆、矛盾，是否足採已堪置慮。
(二)、第按施用毒品之人，供出毒品之來源，因而破獲者，依法得減輕其刑，是涉嫌施
    用或販賣第一、二級毒品之人，如供出毒品來源因而破獲者，既得藉供出毒品來
    源而邀減輕其刑之寬典，為擔保其所為不利於對向犯之陳述，確與事實相符，自
    應有足以令人確信其陳述為真實之補強證據，始能採納其陳述，作為判決之基礎
    ，若查無補強證據，或以查得之補強證據與該陳述，相互印證，仍難使通常一般
    人均達無所懷疑，而確信其為真實之程度者，即難專憑此項供述作為認定犯罪事
    實之證據。經查：證人吳協宙於警訊中固供稱：係在八月二十六日中午十二時左
    右，向鴨公購買毒品，已如前述，但證人吳協實於九十二年八月二十六日上午十
    一時三十五分許，即因涉嫌施用毒品，遭南投縣警察局南投分局刑事小隊長鄭志
    輝查獲並帶回南投縣察局南投分局製作警詢筆錄，此業經證人鄒志輝於原審到庭
    證述屬實（原審卷第六十三～六十四頁）；且其筆錄之製作時間，起自該日上午
    十二時三十分至同日十三時五十時分止方始結束，在此期間內，證人客觀上自無
    從與被告洽談毒品買賣甚至外出取貨。再依卷附○九一七—四二三九三一號行動
    電話通聯紀錄所載，八月二十六日當天該門號與證人吳協宙家用之000－00
    00000號電話，相互通訊之時間，係在二十六日上午九時十一分三十一秒，
    與證人前揭所稱十二時左右打電話約在百姓公廟旁買賣，在時間上亦無法吻合，
    公訴人起訴意旨謂被告係於二十六日中午十二時左右販賣第一級毒品海洛因予證
    人，與事證已有不符，顯有誤會。
(三)、至證人吳協宙於檢察官偵訊及九十三年訴字第六十一號一案固分別證稱：「（問
    ：你如何和「鴨公」連絡？）是用我家的電話打給他」、「我以家用電話000
    0000打他手機」（偵卷第五十三頁、第六十二頁）；然觀之0000000
    000號行動電話之通聯紀錄，九十二年八月二十六日當天上午九時十一分許，
    係由該行動電話撥打予000－0000000號之電話，此外於同日並無由0
    00－0000000號電話撥打予該行動電話之紀錄，證人上詞所稱係以自己
    家用電話撥打被告0000000000號行動電話購買海洛因等情，與前開通
    聯紀錄亦有出入，又該0000000000號行動電話，自九十二年八月十七
    日至同年九月五日止，雖另有七次與證人吳協宙家中電話，互相連絡（扣除八月
    二十六日），但既無其他之佐證足證其談話之內容為何，亦無證據顯示各該通訊
    內容係攸關何種毒品之交易，充其量自僅能供作雙方互有連絡之參考，未可據以
    認定被告有何販賣毒品之憑證，而本件證人吳協宙因涉犯施用、販賣第一級毒品
    ，遭警查獲後告知毒品危害防制條例第十七條規定之減刑要件後，即供出其上手
    有：陳柏丞、簡文彥及被告等三人，此已經鄒志輝員警到庭供證屬實，並有警詢
    筆錄在卷足稽（同前偵卷第十八頁正面）；且證人吳協宙因本身涉犯施用毒品罪
    ，確經警移送檢察官偵辦，並據台灣南投地方法院九十二年訴字第四六一號判處
    有期徒刑六月確定，並因供出毒品之來源而獲邀減刑之利益（偵卷十六～二十頁
    、原審卷第二十一、二十四頁），從而證人吳協宙與被告既處於利害對立之立場
    ，其供詞又前揭瑕疵可指，自難率採為被告不利之認定。
(四)、次查，被告於九十二年九月五日警詢中固曾一度坦承因積欠外號「舅仔」之陳柏
    丞五、六千元，無力清償又家貧，自九十二年八月二十八日、九日開始替「舅仔
    」轉賣海洛因毒品，再將販賣所得交給他，另在其身上查扣之現金一萬六千九百
    元係九十二年九月四日販毒所得等語（同前偵卷第四十六頁）；但其後即否認之
    ，於九十二年九月二十七日警訊時又稱係吳協宙販毒供他施用，另被告於警訊自
    承轉賣海洛因毒品之時間，係在八月二十八日、二十九日左右，顯在八月二十六
    日之後，而扣案之現金又係在同年九月五日被警所查獲，距八月二十六日，已有
    十天之久，金額又高達一萬餘元，與吳協宙自承購買毒品之金額五百元或一千元
    ，均有極大之差距，難認與檢察官起訴之販毒罪行相關，此外在被告身上及住處
    又未查扣任何之海洛因毒品，足認係供被告販賣之用，亦無分裝之夾連袋及秤量
    之工具，被告復非當場被查獲販毒之現行犯，故在無其他佐證下，自不能以被告
    前開九月五日與本案無關之自白，採為被告有罪之憑據。
四、綜上，本案除吳協宙之供詞外，既無其他積極之事證證明被告有何販賣之罪行，
    且如前所述，一般警方人員於查獲吸食或販賣毒品者，均要求供出吸食毒品之來
    源，施用或販賣毒品者為求減輕刑罰，難免為不實之供述，而證人吳協宙為警查
    獲時，既因施用海洛因，被移送偵辦，依前開說明，其立場與被告已利害對立，
  顯非一般單純之證人可比，其證詞復有瑕疪可指，在被告處復未查獲任何有關販
    賣毒品之帳冊、分裝袋、或天平、電子磅秤等供販毒用之工具，惟一之證人即吳
    協宙之供述，又無其他補強證據，足以印證其所陳述為實在，自無從依其為求寬
    典而為之陳述，率採為被告有罪之論據，此外檢察官所舉之證據資料，亦不足以
    使本院形成被告有罪之確切心證，至扣案之通聯紀錄，縱足以證明該00000
    00000號與0000000號電話在九十二年八月十七日起同年九月五日間
    ，互有通訊往來，及被告辯稱伊與吳協宙互不認識一節係不實在，但不能因之資
    為被告有何於各該期日販毒予吳協宙之直接證據，就八月二十六日之通訊紀錄所
    顯示之情形，與證人吳協宙所稱伊以撥打電話一節亦有出入，是本件卷內證據資
    料既不足以舉證證明被告有何販毒之犯行，其犯罪即屬不能成立，原審不察遽為
    被告有罪之認定，尚有未洽，檢察官上訴意旨以被告另涉有其他販毒犯行，與本
    案應有連續犯關係，請求併案，於法即有不合，被告以其未販毒予吳協宙為由，
    提起上訴請求撤銷原判決則屬有理由，爰將原審判決予以撤銷，並為被告乙○○
    無罪之諭知，以免冤抑。
五、本件被告既受無罪之判決，檢察官移送併案部分（台灣南投地方法院九十三年度
    發查偵字第二號卷三宗），本院即無從審酌，應予退還。
六、據上論斷，應依刑事訴訟法第三百六十九條第一項前段，第三百六十四條、第三
    百零一條前段判決如主文。
本案經檢察官丙○○到庭執行職務。
中      華      民      國　    九十三     年     九      月   二十三 　日
                                臺灣高等法院台中分院刑事第七庭
                                      審判長法　官　林　榮　龍
                                            法  官　江　錫　麟
                                            法　官  謝  說  容
右正本證明與原本無異。
檢察官得上訴。
如不服本判決應於收受送達後十日內向本院提出上訴書狀，其未敘述上訴之理由者並
得於提起上訴後十日內向本院補提理由書（均須按他造當事人之人數附繕本）。
                                            書記官  金  珍  華
中      華      民      國　    九十三     年     九      月   二十三 　日
                                                                        Ｒ
